臺灣嘉義地方法院交通事件裁定　　　　 96年度交聲字第155號
原處分機關　交通部公路總局嘉義區監理所嘉義市監理站
異　議　人　甲○○
即受處分人
上列受處分人因違反道路交通管理處罰條例案件，對於交通部公
路總局嘉義區監理所嘉義市監理站民國96年6月23日所為之裁決
（嘉監義裁字第裁76-L00000000號裁決書），聲明異議，本院裁
定如下：
    主  文
異議駁回。
    理  由
一、原處分機關略以：受處分人甲○○於民國96年5月25日10時
    25分許，在嘉義市○○路與興業東路口，將車牌號碼D4-910
    0號自用小客車，於身心障礙專用停車位違規停車，為嘉義
    市警察局交通警察隊員警舉發，經掣開違規通知單移送，該
    站經查違規屬實遂於96年6月23日嘉監義裁字第裁76-L00000
    000號裁決書，裁處罰鍰新臺幣（下同）1,200元，逾期則依
    裁決書處罰主文規定裁處，於法並無不合等語。
二、本件受處分人則以：受處分人因將身心障礙專用車停放於身
    心障礙專用停車格，一時疏忽未將身心障礙停車證放置於明
    顯處而遭拖吊，並已繳納拖吊費及保管費，本人自認並無違
    規停車之情事，為此請求撤銷原處分等語。
三、按汽車駕駛人停車時，於身心障礙專用停車位違規停車者，
    處新臺幣600元以上1,200元以下罰鍰，並應以最高額處罰之
    ，道路交通管理處罰條例第56條第1項第10款、第3項定有明
    文。次按使用身心障礙者專用停車位者，應將專用停車識別
    證置於汽車擋風玻璃明顯處或黏貼於機車車首，以供查核驗
    證。且專用停車位識別證應由身心障礙者本人親自持用或家
    屬乘載身心障礙者本人時持用，家屬如未乘載身心障礙者本
    人時，不得使用專用停車位識別證；又專用停車位識別證不
    得轉借他人使用，違反者社政主管機關應註銷該專用停車位
    識別證，並於3年內不得再行申請核發，身心障礙者專用停
    車位管理辦法第9條第1項、第12條第1項、第2項、第13條第
    1項、第2項分別定有明文。立法目的，係在確保專用停車位
    識別證由身心障礙者本人及搭載身心障礙者之家屬所專用，
    並使主管機關便於稽查，以保障身心障礙者使用專用停車位
    之權利，是即使為有權使用身心障礙專用停車位之人，仍須
    於停車時將專用停車識別證置於汽車擋風玻璃明顯處供查核
    檢驗，以確保上揭立法目的之達成；否則，非但易生流弊，
    且將發生查證困難等問題，應非立法之本意。是以有關使用
    身心障礙者專用停車位者，應將專用停車位識別證置於汽車
    擋風玻璃明顯處或黏貼於機車車首以供查核驗證，對於違規
    者當依道路交通管理處罰條例相關規定予以處罰，此亦有內
    政部90年12月11日（90）台內設字第9036856號函及交通部
    90年12月20日（90）交路字第069559號函各1紙可按（臺灣
    高等法院高雄分院94年度交抗字第58號、95年交抗字第85
    號裁定可資參照）。
四、經查：
  (一)受處分人於96年5月25日10時25分許，在嘉義市○○路與興
    業東路口，將車牌號碼D4-9100號自用小客車，於身心障礙
    專用停車位停車，為嘉義市警察局交通警察隊員警舉發等情
    ，此為受處分人所不爭執，並有舉發違反道路交通管理事件
    通知單1份附卷可憑。
  (二)受處分人雖以上詞置辯，然並未提出專用停車位識別證以資
    證明，且縱認其確領有身心障礙者專用停車識別證，而得在
    身心障礙者專用停車位停車，然行政機關為照顧弱勢之身心
    障礙者，而規劃身心障礙專用車位提供身心障礙者使用，使
    用者自應遵守行政機關訂定之使用規則，將專用停車位識別
    證置於汽車擋風玻璃明顯處或黏貼於機車車首，以供查核檢
    驗，避免非身心障礙者佔用該等停車位，導致真正之身心障
    礙者之權利遭侵害，為主管機關必要之管理措施，此與道路
    交通管理處罰條例第14條第2款及第25條第3款規定駕駛人應
    隨車攜帶行車執照及駕駛執照之立意相同。而執司交通秩序
    之員警就停放之車輛，亦無法一一查認其是否具有相關資格
    ，果執勤員警需一一查核車籍、函詢相關單位，該未懸掛身
    心障礙專用停車位識別證者是否取得資格，勢必力有未逮，
    亦屬苛求。且依前揭法律規定使用身心障礙停車位者，除身
    心障礙者本人，尚包括其家屬，故以該識別證以判斷權利有
    無，除便利警方查核，不失為客觀標準，抑且符合享受特別
    權利者，亦應盡其基本義務之公平原則。是本件受處分人既
    自承其於上揭時地停車時，未依規定將專用停車識別證置於
    汽車擋風玻璃明顯處，已如上述，足見受處分人已違反前開
    身心障礙者專用停車用設置管理辦法第9條第1項之規定，有
    違規事實甚明。原處分機關爰引首揭規定，對受處分人裁處
    罰鍰1,200元，並無不當。本件異議為無理由，應予駁回。
五、據上論斷，應依道路交通管理處罰條例第87條第2項，道路
    交通案件處理辦法第19條，裁定如主文。
中　　華　　民　　國　　96　　年　　7 　　月　　31　　日
                    交通法庭  法  官    卓春慧
上列正本證明與原本無異。
如不服本裁定，應於裁定送達後5日內向本院提出抗告狀（應附
繕本）。
中　　華　　民　　國　　96　　年　　8 　　月　　1 　　日
                              書記官    汪淑菁
